臺灣基隆地方法院刑事判決　　　　　　　 94年度訴字第297號
公　訴　人　臺灣基隆地方法院檢察署檢察官
被　　　告　己○○　男　28歲.
指定辯護人　本院公設辯護人　丙○○
上列被告因強盜等案件，經檢察官提起公訴（94年度偵字第17號
、第317 號），本院判決如下：
    主  文
己○○意圖為自己不法之所有，攜帶兇器，以強暴至使不能抗拒
，而取他人之物，處有期徒刑柒年陸月。扣案之機車鑰匙壹支、
菜刀壹把，均沒收。
    事  實
一、己○○於民國87年間，因犯盜匪、竊盜等案件，經本院以87
    年度訴字第265號判決，以數罪併罰判處有期徒刑5年8月、8
    月，應執行有期徒刑6 年2 月，其後經臺灣高等法院以90年
    度上更(二)字第1 號判決，撤銷原審數罪併罰之認定，改依牽
    連犯從較重之盜匪部分，判處有期徒刑7 年6 月，並經最高
    法院於90年6 月21日駁回上訴而告確定，甫於93年4 月12日
    縮短刑期假釋出監並付保護管束（假釋期滿日為95年12月13
    日），現仍於保護管束期內（上開本院原審判處之竊盜案件
    有期徒刑8 月，因斯時未據提起上訴而移付執行，並自88年
    8 月27日起入監執行，執行指揮書與前案紀錄表雖均記載已
    於89年3 月15日執行完畢，然該部分嗣如前述，經臺灣高等
    法院撤銷改判而論以一罪，則前揭竊盜部分依法即無單獨執
    行完畢之問題，起訴書誤認此部分業經執行完畢而構成累犯
    ，容有誤會）。其後又因贓物案件，經本院以93年度訴字第
    590 號判決判處罰金銀元1,500 元確定（以上均不構成累犯
    ）。
二、己○○因缺錢把玩電動玩具及購買毒品，竟基於意圖為自己
    不法所有之概括犯意，先後於：
    (一)93 年10 月12日上午10時35分許，在臺北縣瑞芳鎮瑞芳
        第一市場地下室後方走道內，見有乙○○所有，置放於
        該處之大型白鐵製鐵櫃2 個，認有機可乘，先至同鎮○○路○段44號由不知情之洪老山所經營之資源、舊貨回
        收店內，表示有東西要出售，洪老山隨即駕駛其所有載
        貨用之車牌號碼9K-9107 號自用小貨車前來第一市場；
        又因上開鐵櫃過重，己○○一人無法獨自搬運，乃電洽
        不知情之友人壬○○、丁○○前來幫忙搬運，該二人不
        疑有他，隨同己○○進入地下室內，將上開鐵櫃搬運至
        前揭貨車上後，己○○即單獨隨同洪老山駕車離去，並
        將上開鐵櫃變賣得款新臺幣（下同）5,000 元，並花用
        殆盡。而洪老山又將上開鐵載至基隆市大武崙地區，以
        11,000元之價格再出售給不知情之大盤回收商劉文瑞。
        嗣經乙○○發現鐵櫃失竊報警，經警調閱瑞芳鎮立立體
        停車場地下室入口監視錄影帶循線調查，始悉上情。
    (二)己○○復承前竊盜之概括犯意，於94年1 月9 日晚間 6
        時許，在臺北縣瑞芳鎮○○路○段41號1 樓「金豐遊藝
        場」內，趁店員甲○○在遊藝場店面後方從事清潔打掃
        工作而不注意之際，徒手打開櫃臺抽屜，竊取抽屜內紙
        鈔約四、五千元，得手後迅速逃離，甲○○發覺後，追
        呼「你怎麼可以拿我的錢」，惟仍因追趕不及而使己○○逃逸。
三、己○○意圖為自己不法之所有，先承前竊盜之概括犯意，於
    94年1 月10日上午11時25分許，持其所有之機車鑰匙1 支，
    在臺北縣瑞芳鎮○○路○段29號前，竊取戊○○所有車牌號
    碼AC5-497 號重型機車1 輛得手，作為犯案工具。嗣再騎乘
    該竊得機車尋找作案目標，於同日中午12時許，騎至同鎮○○○○路118 之8 號由辛○○所經營之檳榔攤前時，見店內
    只有辛○○一人，認有機可乘，竟基於強盜之犯意，持其所
    有客觀上足以對人之生命、身體構成威脅之兇器即菜刀1 把
    ，推開檳榔攤店門並立於門口階梯處，對辛○○恫稱「這是
    搶劫」，並同時以菜刀抵住辛○○腹部，辛○○伸手欲將己○○推下階梯，惟仍為己○○持菜刀侵入檳榔店內（無故侵
    入他人建築物部分，未據告訴）。己○○進入後，以菜刀令
    辛○○交出錢財，辛○○仍欲反抗而與己○○推擠拉扯，卻
    遭己○○以強暴方式推落檳榔攤門外階梯下，己○○隨即取
    走抽屜內現金約1,700 元，旋騎乘機車逃離。嗣因辛○○呼
    喊搶劫，為路過機車騎士李明宗發現追趕，惟仍被己○○逃
    逸。因辛○○及李明宗記下己○○逃逸所騎乘機車之車號報
    警，經警循線在己○○位於瑞芳鎮○○路○段50巷8 號3 樓
    住處樓下騎樓，發現車牌號碼AC5-497 號重型機車（業經發
    還戊○○），並經己○○同意搜索，在其住處內扣得犯案所
    用之機車鑰匙1 支、菜刀1 把，而悉上情。
四、案經被害人乙○○告訴暨臺北縣政府警察局瑞芳分局報告臺
    灣基隆地方法院檢察署檢察官偵查起訴。
    理  由
一、按被告陳述其自白係出於不正之方法者，應先於其他事證而
    為調查。該自白如係經檢察官提出者，法院應命檢察官就自
    白之出於自由意志，指出證明之方法，刑事訴訟法第156 條
    第3 項定有明文。本案被告己○○雖曾於檢察官偵查、本院
    準備程序中，抗辯其於94年1 月10日之警詢筆錄製作過程中
    ，遭受警員徒手毆打、電擊腳趾，始被迫承認上開事實欄二
    (二)、三等犯罪事實。而該部分之警詢筆錄（94年度偵字第31
    7 號偵查卷第9 至14頁參照）雖經起訴檢察官列為本案證據
    ，然經實行公訴檢察官於本院審理時，以言詞陳明不再予以
    援用作為本案證據（94年5 月17日審判筆錄參照），被告與
    辯護人對此亦無異議，則因上開警詢筆錄已非本案證據，本
    院認無先於其他事證調查之必要，應先敘明。
二、前揭事實業據被告於本院審理時坦承不諱，核與告訴人乙○○警詢指訴、證人洪老山、劉文瑞之警詢證述（以上證明事
    實欄二(一)）、證人甲○○（證明事實欄二(二)）、戊○○、辛○○、李明宗於警詢與偵查中之證述（以上證明事實欄三）
    情節大致相符（上開被告以外之人於審判外之陳述，均經被
    告同意作為本案證據），另有偵查卷附監視錄影帶翻拍照片
    11 張 、地磅紀錄單影本、贓物認領保管單各1 紙可參，復
    有扣案之被告所有之機車鑰匙1 支、菜刀1 把可資為憑。又
    扣案之菜刀1 把，長約29公分，黑色刀柄，刀身長約17公分
    ，寬約7 公分，為一般市售之菜刀，客觀上為對人之生命、
    身體構成威脅之兇器，另鑰匙1 支為山葉機車之鑰匙之事實
    ，亦經本院受命法官勘驗查明在案（94年4 月22日準備程序
    筆錄參照）。以上足見被告之自白與事實相符，堪可採信。
    本案事證明確，被告犯行堪可認定，應依法論科。
三、公訴意旨以被告所為上開事實欄二(一)之竊盜犯行，係夥同案
    外人壬○○、丁○○所為，無非係以被告前於警詢中二度供
    稱其與壬○○、丁○○共同竊盜等語為其主要論據。訊據被
    告雖於警詢中二度供稱本件竊案之共犯尚有案外人壬○○、
    丁○○，彼二人並因此分得變賣所得贓款各900 、1,000 元
    ，然被告嗣於本院審理中堅決否認壬○○、丁○○亦有參與
    該次竊案。經查：
    (一)查被告前後二次在臺北縣政府瑞芳分局瑞芳派出所接受
        警方詢問，時間分別係：第一次警詢時間自93年10月13
        日上午11時34分起，至同日中午12時36分止；第二次警
        詢時間自93年11月24日晚間6 時36分起，至同日晚間6
        時57分止，以上有偵查卷附該二次警詢筆錄可參（94年
        度偵字第71號偵查卷第5 至7 頁參照）。
    (二)按訊問被告，應全程連續錄音；必要時，並應全程連續
        錄影。但有急迫情況且經記明筆錄者，不在此限，刑事
        訴訟法第100 條之1 第1 項定有明文。有關辯護人辯以
        上開第一次警詢未依刑事訴訟法第100 條第1 項之規定
        全程連續錄音乙節，業經證人即臺北縣政府警察局瑞芳
        分局瑞芳派出所員警庚○○到庭結證屬實，並證稱：該
        次詢問最後才發現錄音機沒電，所以請被告依先前完成
        之筆錄擬稿照唸陳述來完成錄音（94年5 月17日審判筆
        錄參照），惟證人所稱錄音機臨時沒電之情形，並未依
        法記明筆錄，其真實性已非無疑，首應推定上開自白欠
        缺任意性。而依刑事訴訟法第100 條之1 第2 項：「筆
        錄內所載之被告陳述與錄音或錄影之內容不符者，除有
        前項但書情形外，其不符之部分，不得作為證據」之規
        定，固可認定我國法制僅將被告陳述與錄音、錄影內容
        不符之部分排除證據資格，惟警方既未依法全程連續錄
        音，被告上開自白無異出於不正之方法，依刑事訴訟法
        第156 條第3 項之規定，該自白如係經檢察官提出者，
        法院應命檢察官就自白之出於自由意志，指出證明之方
        法，亦即檢察官如能舉證證明此一未全程錄音之被告自
        白具備任意性，依法仍得作為證據。經查，檢察官聲請
        傳喚證人庚○○到庭作證，該證人於接受詰問時，明確
        結證其於第一次警詢過程中，並未對被告施以任何戒具
        ，亦未對被告施以任何強暴、脅迫（同前審判筆錄參照
        ），此亦不為被告所否認，以上證據足以證明該次警詢
        之被告自白具備任意性（舉證責任採「過半原則」之標
        準加以審查即可，尚無需採「無合理懷疑」之高門檻審
        查標準）。至我國司法實務針對此類違反法定程序取得
        人為供述之證據究竟有無證據能力乙節，邇來雖時以：
        其究有無證據能力，應審酌警員違背該法定程序之主觀
        意圖，客觀情節侵害犯罪嫌疑人權益之輕重，對犯罪嫌
        疑人在訴訟上防禦不利益之程度，以及該犯罪所生之危
        害，暨禁止使用該證據對於抑制違法蒐證之效果，及警
        員依法定程序有無發現該證據之必然性等情形，本於人
        權保障與社會安全之均衡維護精神，依比例原則具體認
        定，亦即依刑事訴訟法第158 條之4 規定之權衡原則具
        體認定（最高法院92年度臺上字第6921號、93年度臺上
        字第1872號判決意旨均參照），然「個案權衡原則」應
        僅於違反法定程序取得之物證（即「非供述證據」）有
        無證據能力乙節有所適用，「供述證據」之取得過程如
        有違法，應依「自白法則」之審查標準加以判斷（刑事
        訴訟法第156 條參照），上開實務見解容有誤會，特予
        指明。
    (三)又司法警察官或司法警察詢問犯罪嫌疑人，不得於夜間
        行之。但有左列情形之一者，不在此限︰一經受詢問人
        明示同意者。二於夜間經拘提或逮捕到場而查驗其人有
        無錯誤者。三經檢察官或法官許可者。四有急迫之情形
        者，刑事訴訟法第100 條之3 第1 項定有明文。而違背
        刑事訴訟法第100 條之3 第1 項之規定，所取得被告或
        犯罪嫌疑人之自白及其他不利之陳述，不得作為證據。
        但經證明其違背非出於惡意，且該自白或陳述係出於自
        由意志者，不在此限，同法第158 條之2 第1 項亦有明
        文。依本院卷附交通部中央氣象局93年臺北、基隆地區
        之日出日沒時刻表所示，前揭第二次警詢開始時間已為
        日沒之「夜間」，且依卷附該次筆錄所載，核無上開得
        於夜間詢問之例外情形，則該次筆錄明顯違反夜間不得
        詢問之程序規定，此部分亦經證人庚○○到庭結證其並
        未事先徵詢被告是否同意夜間接受詢問等語屬實（同前
        審判筆錄參照），復查無刑事訴訟法第158 條之2 第1
        項但書所示其他情形，依法即不得作為本案證據。至被
        告雖於證人庚○○結證陳述後供稱：證人庚○○當時有
        問我是否願意接受夜間詢問，我當時表示同意云云，然
        此顯與證人庚○○之結證情節迥異，亦與卷內可見事證
        不符，自難憑採。是依前揭法條意旨，被告於93年11月
        24日接受警詢所為之自白，不得作為本案證據。
    (四)被告或共犯之自白，不得作為有罪判決之唯一證據，仍
        應調查其他必要之證據，以察其是否與事實相符，刑事
        訴訟法第156 條第2 項定有明文。被告雖於93年10月13
        日該次警詢中供稱案外人壬○○、丁○○亦有參與本件
        竊案，然其於本院準備程序、審理中，則一再辯稱僅有
        其獨自一人犯下竊案，壬○○、丁○○並不知情，只是
        幫忙幫運而已等語，則因被告前後之供述明顯不一，自
        應調查其他相關事證以究明事實。查案外人丁○○、壬○○前於警詢、檢察官偵查中均供稱：是被告要其幫忙
        搬鐵櫃，當時並未告知鐵櫃為何人所有，實際上並未分
        得任何好處（94年度偵字第71號偵查卷第9 、11、90頁
        參照）等語，彼二人於本院審理時亦結證稱：事前並不
        知道鐵櫃非被告所有之物（94年5 月17日審判筆錄參照
        ），則在缺乏其他補強證據相佐下，自難僅憑被告之警
        詢自白，逕認壬○○、丁○○與被告間有犯意聯絡。至
        偵查卷附監視錄影帶翻拍照片11張（94年度偵字第71號
        偵查卷第19頁以下參照）雖顯示案外人壬○○、丁○○
        確有幫忙搬運鐵櫃，然此本與壬○○、丁○○到庭之證
        述情節互不衝突，亦難據此論斷該二人本於竊盜犯意而
        搬運鐵櫃。而證人壬○○雖於本院審理時結證稱：我承
        認有參與偷竊鐵櫃等語，然依其證言：「被告先打電話
        給我，要我幫忙搬東西，我再約丁○○一起過去，我們
        到市場後看到二個鐵櫃，我們就幫忙搬上洪老山的車後
        ，後來被告跟洪老山一起將鐵櫃載走，後來被告獨自回
        來時才告訴我，鐵櫃是偷來的，我並不知道被告有無將
        這件事情告訴丁○○」（同前審判筆錄參照），壬○○
        應係幫忙搬運完鐵櫃之後，被告始告知該鐵櫃係竊自他
        人之財物，則壬○○上開承認竊盜之不利於己之證言，
        顯係出於法律錯誤認知下之陳述，亦不得以之認定其為
        共犯。至臺灣基隆地方法院檢察署檢察官誤將案外人丁○○認定為本案竊盜共犯，且因丁○○有同一案件業經
        判決確定之情形（本院93年度瑞簡字第107 號），故為
        不起訴處分（94年度偵字第71號）乙節，因與上開調查
        認定之事實不符，本院依法不受拘束，附此說明。
    (五)綜上所陳，本院認定被告應係利用不知情之壬○○、丁○○、洪老山幫忙搬運所竊鐵櫃，公訴意旨認定案外人
        壬○○、丁○○為本件竊盜之共犯，進而認定被告結夥
        三人以上竊盜云云，顯有未合。
四、又公訴意旨以被告所犯上開事實欄二(二)部分，係涉犯刑法之
    搶奪罪，無非係以被告伸手進入抽屜取得現金時，被害人甲○○距離被告僅約二步，且有出言制止等語，為其主要論據
    。惟查：
    (一)刑法上之搶奪罪，係以意圖為自己或他人不法之所有，
        而用不法之腕力，乘人不及抗拒之際，公然掠取在他人
        監督支配範圍內之財物，移轉於自己實力支配下為構成
        要件。
    (二)訊據被告固坦承於前揭時間、地點，徒手自抽屜內取走
        現金後，迅速逃離現場之事實，惟堅決否認係以搶奪方
        式行之，辯稱此應為竊盜行為等語。而自證人甲○○前
        於警詢、檢察官偵查中之證述情節（此部分雖屬審判外
        之陳述，然經被告、辯護人同意作為本案證據），被告
        當時係先起身走向櫃檯，甲○○跟隨在後，被告直接打
        開櫃檯抽屜，伸手拿走現金後離去。以上足見被告取走
        現金之過程和平，且並未使用任何不法腕力，而上開現
        金雖屬被害人甲○○所監督支配，然斯時並未由其具體
        執拿或在其伸手可及之具體掌控範圍內，自不能論以搶
        奪罪，而應改依普通竊盜罪論處。
五、論罪科刑：
    (一)核被告所為，就事實欄二(一)、(二)，係涉犯刑法第320 條
        第1 項之普通竊盜罪；就事實欄三，係涉犯同法第320
        條第1 項之竊盜罪、第330 條第1 項之攜帶兇器強盜罪
        嫌。公訴意旨認被告就事實欄二(一)、(二)分別係犯刑法第
        321 條第1 項第4 款之結夥三人以上竊盜罪、第325 條
        第1 項之搶奪罪，固有如前述認定之不當，惟因起訴之
        基本社會事實同一，爰依法變更起訴法條。被告利用不
        知情之壬○○、丁○○、洪老山等人搬運鐵櫃，用以遂
        其竊盜犯行，係間接正犯。又被告係因缺錢購買毒品、
        把玩電動玩具，始會一再行竊犯案，其先後三次之竊盜
        行為，應係本於同一犯罪計畫所為之犯行，各次犯罪時
        間雖未緊接，然所犯罪名之犯罪構成要件相同，顯係基
        於概括之犯意為之，為連續犯，應依法加重其刑。公訴
        意旨雖以被告行竊鐵櫃、機車之動機、目的、手段均有
        不同，應無成立連續犯之餘地云云，然被告意圖為自己
        不法所有之概括犯意始終存在，其行竊之最終目的均在
        求取現金，而被告行竊機車作案後以之代步逃逸，僅係
        其犯強盜罪後之掩飾犯罪方法，尚不得憑此認定其各別
        起意而為上開三次竊盜行為。又被告所犯上開連續竊盜
        、加重強盜二罪間，因其中第三次竊取機車部分與加重
        強盜罪間，有目的、方法之牽連犯關係，依實務上「先
        連續後牽連」之論罪法則，應從一重之加重強盜罪處斷
        。
    (二)另公訴意旨雖以被告前曾受有期徒刑之執行完畢，5 年
        內再犯本件有期徒刑以上之罪，為累犯，請依法加重其
        刑云云，然查：被告於87年間，因犯盜匪、竊盜等案件
        ，經本院以87年度訴字第265 號判決，以數罪併罰判處
        有期徒刑5 年8 月、8 月，應執行有期徒刑6 年2 月，
        其後經臺灣高等法院以90年度上更(二)字第1 號判決，撤
        銷原審數罪併罰之認定，改依牽連犯從較重之盜匪部分
        ，判處有期徒刑7 年6 月，並經最高法院於90年6 月21
        日駁回上訴而告確定，甫於93年4 月12日縮短刑期假釋
        出監並付保護管束（假釋期滿日為95年12月13日），現
        仍於保護管束期內，有本院卷附臺灣高等法院被告前案
        紀錄表可參。而上開本院原審判處之竊盜案件有期徒刑
        8 月，因斯時未據提起上訴而移付執行，並自88年8 月
        27日起入監執行，執行指揮書與前案紀錄表雖均記載已
        於89年3 月15日執行完畢，然該部分嗣如前述，經臺灣
        高等法院撤銷改判而論以一罪，則前揭竊盜部分依法即
        無單獨執行完畢之問題，公訴意旨誤認此部分業經執行
        完畢而構成累犯，容有誤會，併此指明。
    (三)又辯護人雖以被告前未受相當教育，一時無法控制理智
        才會犯下本案，認其情節輕微，請求援引刑法第59 條
        之規定酌減其刑云云。然按：刑法第59條之酌量減輕其
        刑，必於犯罪之情狀，在客觀上足以引起一般同情，認
        為即予宣告法定低度刑期，猶嫌過重者，始有其適用（
        最高法院51年臺上字第899 號判例意旨參照）。查被告
        持刀強盜，嚴重危害社會秩序與人身安全，犯罪情節之
        惡性重大，客觀上未見有何足以引起一般同情之處，自
        無援引刑法第59 條酌量減輕之餘地。
    (四)本院審酌被告時值青年，不思於假釋付保護管束期間內
        端正己行，竟因沈溺於毒品、電玩而犯下本案，且其攜
        帶兇器強盜之犯罪手段，嚴重影響社會秩序與他人身家
        安全，惡性非輕，併其犯後坦承罪行，暨辯護人表明願
        受科刑範圍之意見等一切情狀，量處如主文所示之刑。
    (五)扣案之機車鑰匙1 支及菜刀1 把，均為被告所有且供犯
        罪所用之物，業據其供承在卷，爰依刑法第38條第1 項
        第2 款之規定，均宣告沒收。
據上論斷，應依刑事訴訟法第299 條第1 項前段、第300 條，刑
法第56條、第330 條第1 項、第320 條第1 項、第55條、第38條
第1項第2款，判決如主文。
本案經檢察官王亞樵到庭執行職務。
中　　華　　民　　國　　94　　年　　5 　　月　　27　　日
                  刑事第四庭審判長法  官　陳志祥
                                  法  官  陳玉雲
                                  法  官  楊皓清
以上正本證明與原本無異。
對於本件判決如有不服，應於收受送達後10日內，向本院提出上
訴書狀，上訴於臺灣高等法院，並按他造當事人之人數附具繕本
。
中　　華　　民　　國　　94　　年　　5 　　月　　27　　日
                                  書記官　王月娥
附錄論罪法條：
刑法第330條：
犯強盜罪而有第321 條第1 項各款情形之一者，處7 年以上有期
徒刑。
前項之未遂犯罰之。
刑法第320條第1項：
意圖為自己或第三人不法之所有，而竊取他人之動產者，為竊盜
罪，處5 年以下有期徒刑、拘役或500 元以下罰金。
